【裁判字號】    97,易,3062
【裁判日期】    980219
【裁判案由】    侵占
【裁判全文】
臺灣臺中地方法院刑事判決              97年度易字第3062號
公  訴  人  臺灣臺中地方法院檢察署檢察官
被      告  丙○○
上列被告因侵占等案件，經檢察官提起公訴（97年度偵字第1245
0 號），本院判決如下：
    主    文
丙○○意圖為自己不法之所有，而侵占自己持有他人之物，處有
期徒刑月。又損壞他人之附表2 所示之物，足以生損害於他人
，處有期徒刑陸月。應執行有期徒刑捌月。
    犯罪事實
一、丙○○係坐落於臺中縣大肚鄉○○路○ 段624 巷11之4 號之
    房地之原所有權人，因上開房地經法院拍賣，由乙○○於民
    國96年12月19日向法院拍定該房地，並於97年1 月8 日經本
    院發給權利移轉證書，並辦理該房地之所有權移轉登記完畢
    。詎丙○○竟意圖為自己不法所有，於97年3 月27日上午11
    時許，將乙○○所有，惟因未點交而仍屬丙○○保管持有之
    附著於該房屋上，如附表1 所示之鐵捲門、遮雨棚，以新臺
    幣（下同）8,000 元之價格，變賣予不知情之中古商鐘鴻基
    ，並將上開價金供已花用，以此方式變易其持有之附表1 所
    示之物為所有。嗣丙○○因不滿該房屋遭法院拍賣，復另行
    基於損壞之故意，於97年1 月8 日該房屋經辦理所有權移轉
    登記後至97年5 月6 日法院點交該房屋前某日，將附表2 編
    號1 至8 、11至14之物予以損壞，及以斧頭敲破該房屋內如
    附表2 編號9 、10所示之玻璃，並於附表2 編號15所示該房
    屋內供排放廢水之排水口處，以放置砂石、碎玻璃、碎磚塊
    ，並灌入矽利康之方式予以損壞，使上開物品喪失其效用，
    造成乙○○受有損害。
二、案經乙○○訴由臺中縣警察局烏日分局報告臺灣臺中地方法
    院檢察署檢察官偵查起訴。
    理    由
壹、證據能力方面：
    按「被告以外之人於審判外之陳述，雖不符前4條（指刑事
    訴訟法第159條之1至第159條之4）之規定，而經當事人於審
    判程序同意作為證據，法院審酌該言詞陳述或書面陳述作成
    之情況，認為適當者，亦得為證據」，又「當事人、代理人
    或辯護人於法院調查證據時，知有第159條第1項不得為證據
    之情形，而未於言詞辯論終結前聲明異議，視為有前項之同
    意」，刑事訴訟法第159條之5第1項、第2項亦有明文。本件
    被告丙○○就本判決所引用證據之證據能力，均未於言詞辯
    論終結前聲明異議，自視為同意，合先敘明。
貳、實體方面：
一、訊據被告坦承有出賣附表1 所示之物及損壞附表2 編號1 至
    4 、7 至11、15所示之物之事實，惟矢口否認有何侵占及損
    壞附表2 編號5 至6 、12至14所示之物之犯行，辯稱：伊沒
    有損壞附表2 編號5 至6 、12至14所示之物，而損壞附表2
    編號5 至6 、12至14所示之物是很久以前的事，約點交一年
    前，且是告訴人同意屋內可拆的東西都讓伊拆云云，經查：
(一)、被告係坐落於臺中縣大肚鄉○○路○ 段624 巷11之4 號之房
    地之原所有權人，因上開房地經法院拍賣，由告訴人乙○○
    於96年12月19日向法院拍定該房地，於97年1 月8 日辦理該
    房地之所有權移轉完畢，而於97年5 月6 日經法院點交該房
    地完畢之事實，為被告所不爭，並經告訴人乙○○於本院審
    理中證述明確（本院卷第19頁正面至第20頁背面），且有本
    院96年12月20日中院彥民執96執寅字第32018 號函之不動產
    權利移轉證書、臺中縣清水地政事務所土地所有權狀及建物
    所有權狀在卷可參（警卷第14至第16頁），此部分事實，應
    足認定。
(二)、被告於97年3 月27日將附表1 所示之白鐵捲門及鐵皮遮雨棚
    出賣予不知情之中古商鐘鴻基一節，業經被告坦承不諱，且
    經證人鐘鴻基於偵查中及告訴人乙○○於本院審理中證述甚
    詳（偵查卷第20頁、本院卷第19頁正面至第20頁背面），復
    有照片4 張在卷可參（警卷第18頁），而被告將上開附表1
    所示之物出賣時，該房地之所有權業經移轉予告訴人，上述
    物品為附著該房地之上，自屬該房地之一部分，被告於法院
    尚未點交前，僅係持有管領上開物品之權利，並無權處分，
    詎其未經告訴人同意即擅將上開物品出賣，當有為自己不法
    所有之意圖，而變易持有為所有。雖其事後辯稱告訴人有同
    意屋內可拆的東西都讓伊拆云云，惟此為告訴人所否認（本
    院卷第20頁背面），是其上開辯解顯為卸責之詞，不足採信
    。另被告雖稱附表1 所示之物品僅以3500元出賣予證人鐘鴻
    基，然此部分已據證人鐘鴻基證述以8000元向被告購買甚詳
    （偵查卷第20頁），證人鐘鴻基既係無利害關係之第3人，
    立場較為客觀，自就購買之價格無隱瞞之必要，其所述應較
    符合真實，堪以採信。
(三)、被告僅坦承損壞附表2 編號1 至4 、7 至11、15所示之物，
    否認損壞附表2 編號5 至6 、12至14所示之物，然附表2 編
    號1 至15所示之物，於97年5 月6 日法院點交予告訴人時，
    業經損壞而失其效用，業經告訴人乙○○於本院審理中證述
    甚明（本院卷第19頁正面、背面），且經其提出照片50 張
    及房屋毀損明細表1 紙予以佐證（警卷第32至第43頁、本院
    卷第13頁），可見上開物品確經損壞，被告空言否認，顯為
    卸責之詞，不足採信。又被告雖辯稱其損壞上開物品係很久
    以前，為點交一年前云云，然斯時該房屋尚未經拍定，被告
    仍為所有權人，自無損壞自己房屋內物品之必要。而上開房
    地係於97年1 月8 日經告訴人辦理所有權移轉登記完畢，於
    97年5 月6 日由法院點交予告訴人，衡諸常情，被告損壞上
    開附表2 編號1 至15物品之時間，應係於97年1 月8 日該房
    屋經辦理所有權移轉登記後至97年5 月6 日法院辦理點交前
    某日，且無證據認定被告係分數次為之，以「罪疑有輕」有
    利被告之原則，應認被告係於同次為上開毀損犯行。
(四)、綜上所述，本件事證明確，被告侵占及毀損犯行應堪認定。
二、按刑法第354 條之毀損罪，係以使所毀損之物失其全部或一
    部效用為其構成要件，所謂「毀棄」即毀壞滅棄，使物之本
    體全部喪失其效用者；稱「損壞」即損害破壞，致使物之性
    質、外形或其特定目的之可用性，較原來之狀態有顯著不良
    之改變，而失其全部或一部之效用者；稱「致令不堪用」係
    指除毀棄損壞物之本體外，以其他不損及原物形式之方法，
    使物之一部或全部喪失其效用者而言。次按原屬被告所有之
    房屋，依強制執行法第78條規定，於查封時交被告保管，被
    告為持有該房屋之人。復依同法第98條第1 項前段規，告訴
    人已於97年1 月8 日取得法院發給之權利移轉證書為所有權
    人，被告僅持有該房屋而已（臺灣高等法院暨所屬法院94年
    法律座談會刑事類提案第2 號審查意見參照），是核被告變
    賣附表1 所示之物，係犯刑法第335 條第1 項之侵占罪，其
    損壞附表2 所示之物，係犯同法第354 條（起訴書贅載第1
    項）之損壞他人物品罪。被告所為上開2 罪間，犯意各別，
    行為互殊，應予分論併罰。又被告損壞附表2 編號1 至3 、
    編號4 所示1 樓部分、編號5 至8 、11至14等物品之犯行雖
    未據公訴意旨敘明，惟此部分犯行與前開已起訴之損壞附表
    2 編號4 所示2 樓、3 樓部分、編號9 至10、15部分為實質
    上一罪之關係，依刑事訴訟法第267 條為起訴效力所及，本
    院自得予以一併審酌。爰審酌被告僅因原所有之上開房地因
    債務問題為法院查封拍賣，不思理性面對，妥善處理其所有
    之債務問題，竟起意侵占房屋內之物品，及惡意破壞上開房
    屋內之設備，使該房屋內之設備遭破壞殆盡，造成告訴人之
    損失甚鉅，回復甚為困難，犯後雖坦承部分犯行，惟態度不
    佳，且拒絕賠償告訴人之損失，難認犯後有何悔意可言，分
    別量處如主文所示之刑，並定應行刑。
據上論斷，依刑事訴訟法第第299 條第1 項前段，刑法第335條
第1 項、第354 條、第51條第5 款、刑法施行法第1 條之1 第1
項、第2 條前段，判決如主文。
本案經檢察官甲○○到庭執行職務。
中    華    民    國    98    年    2     月    19    日
                  刑事第十庭    審判長法  官  李雅俐
                                      法  官  蔡美華
                                      法  官  柯雅惠
以上正本證明與原本無異。
如不服本判決應於收受判決後10日內向本院提出上訴書狀，並應
敘述具體理由；其未敘述上訴理由者，應於上訴期間屆滿後20日
內向本院補提理由書（均須按他造當事人之人數附繕本）「切勿
逕送上級法院」。
                                      書記官  陳靖騰
中    華    民    國    98    年    2     月    19    日
附表1 ：
┌──┬────────┬──┬──┬──┬──┬──┐
│編號│侵占物品        │1樓 │2樓 │3樓 │頂樓│合計│
├──┼────────┼──┼──┼──┼──┼──┤
│1   │白鐵捲門（超大面│1組 │    │    │    │1組 │
│    │寬，寬560公分， │    │    │    │    │    │
│    │高280公分）     │    │    │    │    │    │
├──┼────────┼──┼──┼──┼──┼──┤
│2   │鐵皮遮雨棚（拍賣│1組 │    │    │    │1組 │
│    │資料9 平方公尺）│    │    │    │    │    │
└──┴────────┴──┴──┴──┴──┴──┘
附表2：
┌──┬────────┬──┬──┬──┬──┬──┐
│編號│損壞物品        │1樓 │2樓 │3樓 │頂樓│合計│
├──┼────────┼──┼──┼──┼──┼──┤
│1   │鋁製紗門（寬100 │1組 │    │    │    │1組 │
│    │公分，高200公分 │    │    │    │    │    │
│    │）              │    │    │    │    │    │
├──┼────────┼──┼──┼──┼──┼──┤
│2   │抽水馬達（含管線│1組 │    │    │    │1組 │
│    │）              │    │    │    │    │    │
├──┼────────┼──┼──┼──┼──┼──┤
│3   │白鐵電盒        │1組 │    │    │    │1組 │
│    │                │    │    │    │    │    │
├──┼────────┼──┼──┼──┼──┼──┤
│4   │浴室塑鋼門      │1組 │1組 │1組 │    │3組 │
│    │                │    │    │    │    │    │
├──┼────────┼──┼──┼──┼──┼──┤
│5   │馬桶            │1組 │1組 │1組 │    │3組 │
│    │                │    │    │    │    │    │
├──┼────────┼──┼──┼──┼──┼──┤
│6   │浴缸            │1組 │    │    │    │1組 │
│    │                │    │    │    │    │    │
├──┼────────┼──┼──┼──┼──┼──┤
│7   │單一水龍頭（牆壁│1組 │1組 │1組 │    │3組 │
│    │內水管斷裂）    │    │    │    │    │    │
├──┼────────┼──┼──┼──┼──┼──┤
│8   │冷熱水龍頭組（附│    │1組 │1組 │    │2組 │
│    │蓮蓬頭）        │    │    │    │    │    │
├──┼────────┼──┼──┼──┼──┼──┤
│9   │落地窗大玻璃（厚│    │11片│11片│    │22片│
│    │片）            │    │    │    │    │    │
├──┼────────┼──┼──┼──┼──┼──┤
│10  │一般窗戶玻璃    │    │2片 │2片 │    │4片 │
│    │                │    │    │    │    │    │
├──┼────────┼──┼──┼──┼──┼──┤
│11  │房屋木門        │    │1組 │1組 │    │2組 │
│    │                │    │    │    │    │    │
├──┼────────┼──┼──┼──┼──┼──┤
│12  │喇叭鎖          │3組 │3組 │3組 │    │9組 │
│    │                │    │    │    │    │    │
├──┼────────┼──┼──┼──┼──┼──┤
│13  │白鐵水塔（破損凹│    │    │    │1組 │1組 │
│    │陷，管線斷）    │    │    │    │    │    │
├──┼────────┼──┼──┼──┼──┼──┤
│14  │白鐵塔梯，鐵塔架│    │    │    │1組 │1組 │
│    │                │    │    │    │    │    │
├──┼────────┼──┼──┼──┼──┼──┤
│15  │全部排水口      │10處│3處 │3處 │6處 │22處│
│    │                │    │    │    │    │    │
└──┴────────┴──┴──┴──┴──┴──┘
附錄：
刑法第335條第1項：
意圖為自己或第三人不法之所有，而侵占自己持有他人之物者，
處5 年以下有期徒刑、拘役或科或併科1 千元以下罰金。
刑法第354條
毀棄、損壞前二條以外之他人之物或致令不堪用，足以生損害於
公眾或他人者，處2 年以下有期徒刑、拘役或5 百元以下罰金。


司法院資訊處製作；財團法人民間司法改革基金會備份。
